臺灣新北地方法院民事裁定
111年度家調裁字第144號
聲  請  人  張嘉婷  

相  對  人  潘琇錦  

            張林秀琴
上列當事人間請求確認親子關係存在等事件，本院裁定如下： 
    主    文
確認聲請人乙○○（女，民國00年00月00日生，身分證統一編號
：Z000000000號）與相對人甲○○○（女，民國00年0月0日生，身
分證統一編號：Z000000000號）間之親子關係不存在。
確認聲請人與相對人丙○○（女，民國00年00月00日生，身分證統
一編號：Z000000000號）間之親子關係存在。
聲請程序費用由聲請人負擔。
    理    由
一、聲請意旨略以：聲請人之父張根助為聲請人申報戶口時逕將
    其配偶即相對人甲○○○登記為聲請人之母，惟聲請人實係相
    對人丙○○所生，聲請人與相對人甲○○○並無自然血緣之親子
    關係存在，且相對人甲○○○亦未曾撫養過聲請人，亦無法律
    上之親子關係存在，爰依法請求確認聲請人與相對人甲○○○
    間之親子關係不存在，及確認聲請人與相對人丙○○間之親子
    關係存在，並聲請法院依家事事件法第33條規定逕為裁定等
    語。
二、相對人方面：對聲請人之主張及親子鑑定報告沒有意見，並
    聲請法院依家事事件法第33條規定逕為裁定等語。
三、按當事人就不得處分之事項，其解決事件之意思已甚接近或
    對於原因事實之有無不爭執者，得合意聲請法院為裁定。法
    院為前項裁定前，應參酌調解委員之意見及家事調查官之報
    告，依職權調查事實及必要之證據，並就調查結果使當事人
    或知悉之利害關係人有陳述意見之機會。當事人聲請辯論者
    ，應予准許。前二項程序，準用民事訴訟法第一編第二章第
    三節關於訴訟參加之規定，家事事件法第33條定有明文。查
    本件兩造合意聲請本院以裁定終結本件家事事件，本院自應
    依前揭規定為裁定，合先敘明。
四、再按就法律所定親子或收養關係有爭執，而有即受確認判決
    之法律上利益者，得提起確認親子或收養關係存在或不存在
    之訴，家事事件法第67條定有明文。再者，確認法律關係之
    訴，非原告有即受確認判決之法律上之利益者，不得提起，
    而所謂「即受確認判決之法律上之利益」，在被告就該親子
    關係之存否有爭執時，得認原告有確認利益，縱使就身分關
    係之存否，當事人間無爭執，如有更正戶籍上之記載（參見
    戶籍法第24條、戶籍法施行細則第13條第1項第12款），使
    身分關係明確之必要時，亦應認有確認利益。本件聲請人戶
    籍謄本記載生母為相對人甲○○○，此為聲請人否認，並主張
    其生母應為相對人丙○○，是戶籍記載是否與事實相符，有待
    釐清，應認聲請人有提起本件確認親子關係存在等事件之確
    認利益。
五、經查：
  ㈠聲請人主張之前揭事實，業據提出戶籍謄本、三軍總醫院附
    設民眾診療服務處臨床病理科親子鑑定報告書、診斷證明書
    等件為證。依上開親子鑑定報告書所載：「依據25組體染色
    體STR DNA位點之分析結果，實務上證明『丙○○』是『 乙○○』的
    親生母親」等語，足認聲請人主張其係相對人丙○○所生之子
    ，聲請人與相對人甲○○○並無親子血緣關係存在，要屬真實
    ，堪以採信。
  ㈡按74年6月3日修正施行前之民法第1079條規定：「收養子女
    ，應以書面為之。但自幼撫養為子女者，不在此限。」，然
    本件相對人自出生後雖登記生母為相對人甲○○○，然聲請人
    出生後乃由生母即相對人丙○○撫養長大，對此兩造間並無爭
    執，是無由認定聲請人與相對人甲○○○間成立收養關係。準
    此，聲請人與相對人甲○○○間並無自然血緣聯繫，亦無因自
    幼抱養成立收養關係，則聲請人請求確認與相對人甲○○○間
    之親子關係不存在，以及與相對人丙○○間之親子關係存在，
    均有理由，應予准許。
六、本件聲請人之請求，於法有據，已如前述。然確認親子關係
    存否事件，依法需藉由法院裁判始能還原真實身分，相對人
    僅依法消極應訴，應認相對人所為乃屬伸張或防衛身分權所
    必要，本院因認本件程序費用應由聲請人負擔，較為公允。
七、據上論結，聲請人所請有理由，裁定如主文。　　　　
中　　華　　民　　國　　111 　年　　12　　月　　20　　日
                  家事第一庭    法  官　蔡甄漪

以上正本係照原本作成。
如對本裁定抗告，須於裁定送達後10日之不變期間內，向本院提
出抗告狀，並繳納抗告費新臺幣1,000元。
中　　華　　民　　國　　111 　年　　12　　月　　20　　日
                                書記官　林佳穎